臺灣臺北地方法院行政訴訟判決　
111年度交字第57號

原      告  曾淑珍  
被      告  臺北市交通事件裁決所

代  表  人  蘇福智(所長)    

上列當事人間交通裁決事件，原告不服被告民國111年1月19日北
市裁催字第22-A04H4O7A0號裁決，提起行政訴訟，本院判決如下
：
    主  文
原告之訴駁回。
訴訟費用新臺幣參佰元由原告負擔。
    事實及理由
一、程序事項：本件係因原告不服被告依違反道路交通管理處罰
    條例第56條第1項第5款規定所為之裁決，而提起行政訴訟撤
    銷之訴，經核屬於行政訴訟法第237條之1第1項第1款規定之
    交通裁決事件（道路交通管理處罰條例第8條規定之範圍）
    ，自應依行政訴訟法第2編第3章規定之交通裁決事件訴訟程
    序。另本件依兩造提出之卷內證據資料，事證已甚明確，本
    院爰依同法第237條之7規定，不經言詞辯論，逕為判決。
二、事實概要：原告所有車號000-0000號普通重型機車（簡稱系
    爭機車），分別於民國110年11月29日晚間10時19分許、110
    年12月3日上午6時59分許，停放在臺北市○○區○○街00巷00號
    及21號處，因「在顯有妨礙他人通行處所停車」、「在顯有
    妨礙他車通行處所停車」，就110年11月29日晚間10時19分
    許之違規事實部分，經臺北市政府警察局信義分局（簡稱舉
    發機關）五分埔派出所員警到場處理並拍照，認定系爭機車
    停車位置確實致該臺北市○○區○○街00巷00號址人員出入不便
    而有「在顯有妨礙他人通行處所停車」之違規事實，乃製開
    110年12月2日第A04H4O7A0號舉發違反道路交通管理事件通
    知單（簡稱舉發通知單）予以逕行舉發，記載應到案日期為
    111年1月17日前，並移送被告處理。就110年12月3日上午6
    時59分許之違規事實部分，為民眾檢具採證影像於同日向警
    察機關提出檢舉，經舉發機關員警檢視採證影像資料後認定
    系爭機車停車位置確實致該臺北市○○區○○街00巷00號址周邊
    車輛出入不便而有「在顯有妨礙他車通行處所停車」之違規
    事實，乃製開110年12月8日第AZ0000000號舉發違反道路交
    通管理事件通知單予以舉發，記載應到案日期為111年1月24
    日前，並移送被告處理。訴外人李世雄代原告於110年11月3
    0日逕向舉發機關提出第A04H4O7A0號號違規申訴，舉發機關
    則函復被告違規舉發無誤；另訴外人李世雄代原告復於111
    年1月5日針對A04H4O7A0、AZ0000000號2筆違規案向被告提
    出申訴，經被告函請舉發機關協助查明，舉發關即函查復違
    規屬實，原告不服委請李世雄於111年1月19日致被告裁罰櫃
    檯，開立裁決書且當場代為收受完成送達，原告便分別依道
    路交通管理處罰條例（簡稱處罰條例）第56條第1項第5款「
    在顯有妨礙他人通行處所停車」、「在顯有妨礙他車通行處
    所停車」規定各裁處原告罰鍰新臺幣（下同）600元。原告
    不服，遂提起本件行政訴訟。嗣後原告起訴撤銷被告111年1
    月19日北市裁催字第22-AZ0000000號裁決處分部分，業經被
    告撤銷該裁決處分（見本院卷第103頁），視為原告撤回該
    裁決處分之起訴，本件審理範圍即僅係原告不服被告111年1
    月19日北市裁催字22-A04H4O7A0號裁決（即本件原處分）裁
    處原告罰鍰600元，提起行政訴訟之部分。
三、本件原告主張單號22-A04H4O7A0號沒紅黃線及沒有妨礙通行
    ，整個大門口是被紅色汽車占去及妨礙通行，本案機車OOO-
    0000確定停於沒妨礙通行門口外。原告並聲明：原處分撤銷
    。
四、被告則答辯以：
（一）本案相關法條：
　　1.道路交通管理處罰條例第3條第1款規定：本條例用詞，定
      義如下：一、道路：指公路、街道、巷衖、廣場、騎樓、
      走廊或其他供公眾通行之地方。
    2.處罰條例第7條之1規定：對於違反本條例之行為者，民眾
      得敘明違規事實或檢具違規證據資料，向公路主管或警察
      機關檢舉，經查證屬實者，應即舉發。但行為終了日起逾
      7日之檢舉，不予舉發。
　　3.處罰條例第56條第1項第5款規定：汽車駕駛人停車時，有
      下列情形之一者，處新臺幣600元以上1,200元以下罰鍰：
      五、在顯有妨礙其他人、車通行處所停車。
　  4.道路交通安全規則第112條第1項第9款規定：汽車停車時
      ，應依下列規定：九、顯有妨礙其他人、車通行處所，不
      得停車。
（二）卷查本案舉發機關函復表示，經查本案第A04H4O7A0號違
      規，係OOO-0000號車於110年11月29日22時19分許，於臺
      北市○○區○○街00巷00號周邊之顯有妨礙他人通行處所停車
      ，值勤員警遂依據處罰條例第56條第1項第5款規定逕行舉
      發。
（三）經檢視採證照片，可見系爭路段為1線道，系爭車輛停放
      於系爭地點後，已影響該址人員出入不便。本案原告雖表
      示係無劃設紅黃線案址，然依處罰條例第56條第1項第5款
      之規定，係以「在顯然妨礙其他人、車通行之處所停車」
      為處罰之構成要件，其立法意旨係為消除道路任意停放車
      輛，以維護交通秩序。又參酌道路交通管理處罰條例第56
      條第1項之規定，係將「在禁止臨時停車處所停車」（第1
      款）與「在顯有妨礙其他人、車通行處所停車」（第5款
      ），併列為該條違規停車之處罰事由，足見駕駛人在顯有
      妨礙他人、車通行處所停車之違規處罰，不以該停車處劃
      設有禁止臨時停車之標誌或標線為必要。故倘駕駛人之停
      車，依客觀情況，已明顯導致妨礙其他人、車通行或阻礙
      交通順暢，即可認已違規。
（四）倘駕駛人之停車，依客觀情況，已明顯導致妨礙他人、車
      通行或阻礙交通順暢，即可認已違規，自非以受處分人主
      觀感受為判斷基準。舉發機關經具體判斷該車輛之停靠位
      置、該路段之道路寬、窄，人、車流通量之大小，人、車
      通行時是否顯受到妨礙等因素為綜合判斷依據，依客觀證
      據認原告有在顯有妨礙他人、車通行處停車之違規事實。
      爰此，原告雖以前詞置辯，惟駕駛人並未遵守道路交通相
      關規定，以維交通安全及秩序，舉發機關依上開規定製發
      舉發通知單，並無違誤，被告實難以前開情詞撤銷原處分
      。被告並聲明：駁回原告之訴。
五、本院之判斷：
（一）按道路交通管理處罰條例第56條第1項第5款規定：汽車駕
      駛人停車時，有下列情形之一者，處600元以上1,200元以
      下罰鍰：五、在顯有妨礙其他人、車通行處所停車。再按
      道路交通管理處罰條例第3條第1款規定：本條例用詞，定
      義如下：一、道路：指公路、街道、巷衖、廣場、騎樓、
      走廊或其他供公眾通行之地方。又按道路交通安全規則第
      112條第1項第9款規定：九、顯有妨礙其他人、車通行處
      所，不得停車。
（二）次按違反道路交通管理事件統一裁罰基準及處理細則第1
      條規定：「本細則依道路交通管理處罰條例第92條第4項
      規定訂定之」、第2條第1項、第2項規定：「處理違反道
      路交通管理事件之程序及統一裁罰基準依本細則之規定辦
      理。前項統一裁罰基準，如附件違反道路交通管理事件統
      一裁罰基準表」，核上開統一裁罰基準及處理細則之規定
      ，就其立法目的及功能，乃為防止處罰機關枉縱或偏頗，
      依道路交通管理處罰條例第92條第4項所授權交通部會同
      內政部訂定「違反道路交通管理事件統一裁罰基準及處理
      細則」及其附件「違反道路交通管理事件統一裁罰基準表
      」，用以維持裁罰之統一性與全國因違反道路交通管理事
      件受處罰民眾之公平，不因裁決人員不同，而生偏頗，寓
      有避免各監理機關於相同事件恣意為不同裁罰之功能，並
      非法所不許，於憲法上保障人民財產權之意旨並無牴觸（
      此並有司法院釋字第511號解釋意旨理由足資參照），並
      無違反法律保留原則。再依本件違規行為時點之違反道路
      交通管理事件統一裁罰基準表記載，機車違反道路交通管
      理處罰條例第56條第1項第5款規定（在顯有妨礙其他人、
      車通行處所停車），於期限內繳納或到案聽候裁決者，應
      處罰鍰600元。核此規定，既係基於母法之授權而為訂定
      ，且就違反道路交通管理事件統一裁罰基準及處理細則附
      件所示統一裁罰基準表中有關道路交通管理處罰條例第56
      條第1項第5款之裁罰基準內容（基準表就不同違規車種，
      其可能衍生危害交通安全之輕重不同，而區分有機車、小
      型車、大型車等不同罰鍰標準，其衍生交通秩序危害，既
      不相同，分別處以不同之罰鍰，符合相同事件相同處理，
      不同事件不同處理之平等原則），並未牴觸母法，是被告
      自得依此基準而為裁罰。
（三）經查，原告所有系爭機車於110年11月29日晚間10時19分
      許，停放在臺北市○○區○○街00巷00號處，因「在顯有妨礙
      他人通行處所停車」，經舉發機關五分埔派出所員警到場
      處理並拍照，認定系爭機車停車位置確實致該臺北市○○區
      ○○街00巷00號址人員出入不便而有「在顯有妨礙他人通行
      處所停車」之違規事實，乃製開110年12月2日第A04H4O7A
      0號舉發通知單予以逕行舉發，記載應到案日期為111年1
      月17日前，並移送被告處理。訴外人李世雄代原告於110
      年11月30日逕向舉發機關提出第A04H4O7A0號號違規申訴
      ，舉發機關則函復被告違規舉發無誤；另訴外人李世雄代
      原告復於111年1月5日針對A04H4O7A0、AZ0000000號2筆違
      規案向被告提出申訴等情，業為二造所不爭執，且有舉發
      通知單（本院卷第27頁）、訴外人李世雄代原告所書立之
      交通違規案件陳述書（本院卷第50、51頁）、舉發機關11
      0年12月14日北市警信分交字第1103043018號函（本院卷
      第57頁）、違規採證彩色照片（本院卷第54、59、61、63
      頁）、原處分與送達證書（本院卷第85、87頁）、機車車
      籍查詢單（本院卷第95頁）附卷可憑，是此110年11月29
      日晚間10時19分許之違規停車事實應堪認定。　
（四）至於原告主張稱單號22-A04H4O7A0號沒紅黃線及沒有妨礙
      通行，整個大門口是被紅色汽車占去及妨礙通行，本案機
      車OOO-0000確定停於沒妨礙通行門口外云云。惟查，就11
      0年11月29日晚間10時19分許之違規事實部分，系爭機車
      之停車位置而言（主要參照本院卷第63頁違規採證照片部
      分），顯然車輛正面阻擋現場住戶門口通行之路線，確實
      致臺北市○○區○○街00巷00號之地址人員出入之不便，足認
      本件系爭機車停放該處所之位置，確已合致道路交通管理
      處罰條例第56條第1項第5款規定「在顯有妨礙他人通行處
      所停車」之要件事實，洵可認定。由此足認，原告之系爭
      機車，於110年11月29日晚間10時19分許，停放在臺北市○
      ○區○○街00巷00號處，確有「在顯有妨礙他人通行處所停
      車」之違規行為無訛。
（五）本院綜上所述，原處分認原告之系爭機車，於前開事實概
      要欄所示時、地，有「在顯有妨礙他人通行處所停車」之
      違規行為，而依道路交通管理處罰條例第56條第1項第5款
      及違反道路交通管理事件統一裁罰基準表等規定，裁處原
      告罰鍰600元，核無違誤。原告訴請撤銷原處分為無理由
      ，依法予以駁回。
（六）本件判決基礎已臻明確，兩造其餘攻擊防禦方法及訴訟資
      料，經本院審核後，或與本案爭點無涉，或對於本件判決
      結果不生影響，爰無庸一一再加論述，爰併敘明。
六、本件第一審裁判費即訴訟費用300元，應由敗訴之原告負擔
    ，且係原告起訴時繳納，爰確定第一審訴訟費用如主文第2
    項所示。
七、據上論結，本件原告之訴為無理由，依行政訴訟法第98條第
    1項前段、第237條之7、第237條之8第1項，判決如主文。
中　　華　　民　　國　　111 　年　　3 　　月　　23　　日
　　　　　　　　　行政訴訟庭　法　官　范智達
上為正本係照原本作成。
如不服本判決，應於判決送達後20日內，向本院提出上訴狀並表
明上訴理由（原判決所違背之法令及其具體內容或依訴訟資料可
認為原判決有違背法令之具體事實），其未載明上訴理由者，應
於提出上訴後 20 日內向本院補提理由書（上訴狀及上訴理由書
均須按他造人數附繕本，如未按期補提上訴理由書，則逕予駁回
上訴），並應繳納上訴裁判費新臺幣 750 元。
中　　華　　民　　國　　111 　年　　3 　　月　　23　　日
　　　　　　　　　　　　　　　書記官　蔡凱如
訴訟費用計算書
項　　　　目　　　　　　　金　額（新臺幣）　　備　註
第一審裁判費　　　　　　　　300元
合        計　　　　　　　　300元